臺灣桃園地方法院民事裁定
111年度消債抗字第29號
抗  告  人  邱垂豪  



上列當事人因消費者債務清理條例更生事件，抗告人對於民國11
1年8月25日本院111年度消債更字第149號民事裁定提起抗告，本
院裁定如下：
    主  文
抗告駁回。
抗告程序費用由抗告人負擔。
    理  由
一、按債務人不能清償債務或有不能清償之虞者，得依本條例所
    定更生或清算程序，清理其債務；債務人無擔保或無優先權
    之債務總額未逾新臺幣（下同）1,200萬元者，於法院裁定
    開始清算程序或破產宣告前，得向法院聲請更生，消費者債
    務清理條例（下稱消債條例）第3條、第42條第1項分別定有
    明文。又協商或調解成立者，債務人不得聲請更生或清算。
    但因不可歸責於己之事由，致履行有困難者，不在此限，消
    債條例第151條第7項亦定有明文。又所謂「不能清償」，係
    指欠缺清償能力，即綜合債務人之財產、信用及勞力（技術
    ），仍不足以對已屆清償期之債務，繼續客觀上不能清償債
    務，始克當之；而「不能清償之虞」者，則指債務人之狀態
    如置之不理，客觀上得預見將成為不能清償之情形而言。針
    對債務人是否繼續客觀上不能清償債務，宜綜衡債務人全部
    收支、信用及財產狀況，評估是否因負擔債務，而不能維持
    最基本之生活條件，暨其所陳報之各項花費，是否確屬必要
    性之支出等情，而為判斷之準據。故債務人之資產經評估雖
    已不足以清償債務，惟依債務人之年齡及工作能力，在相當
    期限內如能清償債務，參諸上開說明，仍應認其尚未達不能
    清償債務或有不能清償之虞。準此，倘債務人並無不能清償
    債務或不能清償之虞，則難認合於消費者債務清理條例第3
    條所規定之要件，法院即應駁回其更生聲請。
二、抗告意旨略以：抗告人每月清償能力約為11,250元（計算式
    ：每月收入25,250元－每月必要支出14,000元），目前積欠
    之債務雖僅1,343,570元，然台北富邦商業銀行股份有限公
    司債務51,866元以年利率15％計算，每月利息為648元；匯豐
    汽車股份有限公司債務516,033元以年利率9.09％，每月利息
    為3,909元；和潤企業股份有限公司債務775,671元以年利率
    20％計算，每月利息為12,928元，總計每月所衍生之利息達1
    7,485元，如以抗告人清償能力11,250元，扣除每月所衍生
    之利息尚且不足，遑論清償本金，是以抗告人目前之財產、
    信用及勞力，三者總合加以判斷，實不足以清償債務，而有
    無法清償債務之情事，爰提起本件抗告，請求廢棄原裁定，
    並准抗告人更生等語。
三、經查：
　㈠抗告人雖主張積欠之債務每月所衍生利息已達17,485元云云
    。惟抗告人係以債權人陳報之債權總額作為計算利息之依據
    ，然如要計算利息則應以債權本金為計算依據方屬可採，則
    台北富邦商業銀行股份有限公司之債權本金51,515元（司消
    債調字卷第104頁），以年利率15％計算，每月利息為644元
    【計算式：51,515元×15％÷12個月，元以下四捨五入】；匯
    豐汽車股份有限公司之債權本金428,835元（司消債調字卷
    第111、115頁），以年利率9.09％計算，每月利息為3,248元
    【計算式：428,835元×9.09％÷12個月】；和潤企業股份有限
    公司之債權本金50萬元（司消債調字卷第106頁），依民法
    第205條之規定以年利率16％計算，每月利息為6,667元【計
    算式：50萬元×16％÷12個月，元以下四捨五入】，總計上開
    每月利息為10,559元，以抗告人每月餘額11,250元支付，尚
    有691元可供清償債務本金。
　㈡另抗告人於原審審理中自陳，因疫情的關係導致正職的薪資
    受到影響，另有兼職外送員每月約3,000元，正常每月收入
    應為25,000元至27,000元，如將兼職時間拉長每月收入可以
    更高等語（消債更字卷第74頁）。審酌目前疫情已趨緩及抗
    告人現年僅31歲（80年生），距離法定退休年齡尚有34年等
    因素，如以抗告人正常收入之中間值即26,000元計算，其每
    月應有餘額12,000元（計算式：26,000元－必要支出14,000
    元），約9.33年即可清償債務（計算式：債務總額1,343,57
    0元÷12,000元÷12個月），即使加計利息，所須清償之時間
    亦不逾上開期間之2倍，且抗告人如依其所述將兼職時間拉
    長，其每月餘額應可更高，足認抗告人有清償前開債務之能
    力，核與消債條例第3條之規定不符，尚無藉助更生程序調
    整其與債權人間權利義務關係之必要。
四、從而，原裁定駁回抗告人更生之聲請，揆諸首揭法律規定及
    說明，於法並無違誤。抗告人猶執前詞，指摘原裁定不當，
    請求廢棄原裁定並准其更生，為無理由，應予駁回。
五、爰裁定如主文。 
中　　華　　民　　國　　111 　年　　10　　月　　28　　日
                民事第三庭  審判長法　官　游智棋 
                                  法　官　林靜梅
                                  法　官　吳佩玲
以上正本與原本相符。
本裁定除以適用法規顯有錯誤為理由，不得再抗告；如提起再抗
告，應於收受送達後10日內，委任律師為代理人向本院提出再抗
告狀，並繳納再抗告費新臺幣1000元。              
中　　華　　民　　國　　111 　年　　10　　月　　28　　日
                                書記官　龍明珠